【裁判字號】    95,上易,1242
【裁判日期】    951026
【裁判案由】    竊盜
【裁判全文】
臺灣高等法院刑事判決                95年度上易字第1242號
上  訴  人
即  被  告  辛○○原名魏竹豐
上列上訴人因竊盜案件，不服臺灣臺北地方法院95年度易字第
918號，中華民國95年5月26日第一審判決（起訴案號：臺灣臺北
地方法院檢察署95年度偵字第8560號，併案案號：95年度偵字第
8659號、第9014號、第9052號），提起上訴，及檢察官移送併案
(台灣台北地方法院檢察署95年度偵字第13092號、13093號)，本
院判決如下：
    主  文
原判決撤銷。
辛○○連續竊盜，累犯，處有期徒刑捌月。
扣案之鑰匙壹支沒收。
    事  實
一、辛○○於民國93年間因公共危險等案件，經台灣嘉義地方法
    院判處有期徒刑5月，如易科罰金，以300元折算一日確定，
    甫於93年6月7日易科罰金執行完畢(構成累犯)，竟仍基於意
    圖為自己不法所有之概括犯意，連續於附表所示之時間、地
    點、方式，竊得如附表所示之物，嗣先後為警查獲，因而偵
    知上情。
二、案經台北市政府警察局萬華分局報告台灣台北地方法院檢察
    署檢察官偵查起訴以及併案審理。
    理    由
一、訊據被告辛○○坦承有於附表所示時、地竊取附表所示之物
    ，經核與被害人乙○○、甲○○、戊○○、名典體育文教用
    品有限公司庚○○、丙○○、丁○○、己○○於警詢陳述之
    情節相符，並有相片、贓物認領保管單在卷可稽，以及如附
    表所示之物品扣案可憑，是本件事證已臻明確，被告犯行堪
    予認定。至附表三竊取所得現金，被告陳稱係新台幣(下同)
    620元，還有泰幣50元，惟被告於警詢係供稱：皮包內有500
    元，我將皮包內的500元拿去買香煙用了80元，剩下420元等
    語。核與被害人乙○○於警詢之證述相符，且有贓物認領保
    管單乙紙在卷可稽，乙○○領回現金確為420元，且無泰幣，
    應以警詢之供詞較為可信。被告上開供詞，與事實不符，自
    不可採。
二、被告曾於88年8月5日及90年9月25日二度接受身心障礙鑑定
    ，均診斷為精神分裂症，鑑定結果認定為重度精神障礙，有
    嘉義縣政府95年9月18日府社救字第950127445號函及附件之
    身心障礙鑑定表2份在卷可參。被告於本院審理時，經訊以
    ：為什麼接二連三地偷車呢？答稱：不知道，像是最後那次
    ，我偷來以後，騎不到二十分鐘就睡著了等語 (本院卷第48
    頁)；另訊以：你在偷車子的時候，精神病有沒有發作？答
    稱：我 (95年)4 月12日上來，到新竹的時候，頭就痛了等
    語 (本院卷第49頁)，足認被告於行竊時，確有受精神病之
    影響，其辨識行為違法及依其辨識而行為之能力，均已顯著
    減低。
三、按被告行為後，刑法業於94年1月7日修正公布，並於95 年7
    月1日施行，新法業已刪除連續犯之規定，此刪除雖非犯罪
    構成要件之變更，但顯已影響行為人刑罰之法律效果，自屬
    法律有變更，依新法第2條第1項規定，比較新、舊法結果，
    仍應適用較有利於被告之行為時法律即舊法論以連續犯（最
    高法院95年第8次刑事庭會議決議參照）。又修正刑法第47
    條關於累犯之規定，已限縮為五年內故意再犯始成立。本件
    被告係於五年以內再故意犯本件有期徒刑以上之罪，不論依
    修正前之刑法第47條，或修正後之刑法第47條第1項之規定
    ，均構成累犯，對被告而言並無有利或不利之情形，自不生
    新舊法比較之問題，應逕依修正前之刑法第47條，論以累犯
    。核被告所為，係犯刑法第320條第1項之竊盜罪。被告先後
    多次竊盜行為，時間緊接，所犯之罪名及基本犯罪構成要件
    均相同，顯係基於概括犯意反覆為之，為連續犯，應依修正
    前刑法第56條之規定，以一罪論，並加重其刑。公訴意旨雖
    僅就附表編號一部分提起公訴，而被告附表編號二至八之犯
    行雖未據公訴人提起公訴，惟被告此部分行為，與經提起公
    訴之部分，有連續犯之裁判上一罪之關係，為起訴效力所及
    ，本院自應併予審理。查被告於93年間因公共危險等案件，
    經台灣嘉義地方法院判處有期徒刑5月，如易科罰金，以300
    元折算一日確定，甫於93年6月7日易科罰金執行完畢等情，
    有本院被告前案紀錄表附卷可稽，被告前受有期徒刑之執行
    完畢後，五年以內故意再犯本件有期徒刑以上之罪，為累犯
    ，應依修正前刑法第47條之規定，加重其刑，並遞加重之。
    被告行為時因精神障礙，致辨識其行為違法及依其辨識而行
    為之能力顯著降低，依刑法第19條第2項規定減輕其刑，並
    先加後減之。
四、原審據以論罪科刑，固非無見，惟 (一) 、被告另有附表編
    號七、八之竊盜犯行，原審未及審酌，已有未洽：(二)、被
    告行為時辨識行為違法之能力及依其辨識而行為之能力顯著
    降低，原審未加審酌，亦有未妥。被告上訴，請求從輕量刑
    ，核有理由，自應由本院將原判決撤銷改判。爰審酌被告患
    有精神病，隻身自嘉義北上，流離失所，到處閒逛，見機車
    鑰匙未取下，即逕行騎走代步，所生損害不大，犯後能坦承
    犯行等一切情狀，量處如主文所示之刑。另被告於附表編號
    六所使用之鑰匙一支，為被告所有，供附表編號六竊盜行為
    所用之物，業據被告供承在卷，應依刑法第38條第1項第2款
    之規定沒收之。
五、據上論斷，應依刑事訴訟法第369條第1項前段、第364條、
    第299條第1項前段，刑法修正前第56條、第320條第1項、修
    正前第47條、第19條第2項、第38條第1項第2款，罰金罰鍰
    提高標準條例第1條前段，判決如主文。
本案經檢察官姜貴昌到庭執行職務。
中    華    民    國    95    年    10    月    26    日
                  刑事第九庭審判長法  官  官有明
                                  法  官  周盈文
                                  法  官  陳世宗
以上正本證明與原本無異。
不得上訴。
                                  書記官  丁淑蘭
中    華    民    國    95    年    10    月    26    日
附錄本案論罪科刑法庭全文：
中華民國刑法第320條
意圖為自己或第三人不法之所有，而竊取他人之動產者，為竊盜
罪，處 5 年以下有期徒刑、拘役或 5 百元以下罰金。
意圖為自己或第三人不法之利益，而竊佔他人之不動產者，依前
項之規定處斷。
前二項之未遂犯罰之。
附表：
┌──┬──────┬──────────────────┬───────┐
│編號│            │     竊盜行為                       │   查獲時地   │
│    ├──────┼──────┬───────────┤   扣案物品   │
│    │    時間    │    地點    │  竊取方式及竊得之物  │              │
├──┼──────┼──────┼───────────┼───────┤
│ 一 │95年4月11日 │台北市金山南│見被害人丙○○所有車牌│於95年4月11日4│
│    │4時20分許   │路一段附近  │號碼TYS-532號之輕型機 │時50分許，在台│
│    │            │            │車鑰匙未拔，即徒手竊取│北市○○○路一│
│    │            │            │供己代步之用。        │段76號為警查獲│
├──┼──────┼──────┼───────────┼───────┤
│ 二 │95年4月12日 │台北市中正區│竊取姓名年籍不詳之人遺│於95年4月13日0│
│    │11時30分許  │寶慶路與桃源│留在不詳車牌號碼之機車│時20分許，在台│
│    │            │街口        │上的鑰匙1串計2支。    │北市中正區寶慶│
├──┼──────┼──────┼───────────┤路與桃源街口，│
│ 三 │95年4月12日 │台北市中山區│趁被害人乙○○不注意時│為警查獲。    │
│    │20時許      │中山北路2段1│，竊取乙○○所有之黑色│              │
│    │            │號          │皮包（內有：帳號為0260│              │
│    │            │            │00000000寶華銀行金融卡│              │
│    │            │            │1 張、卡號為0000000000│              │
│    │            │            │083406建華銀行信用卡1 │              │
│    │            │            │張、被保險人為乙○○之│              │
│    │            │            │全民健康保險卡IC卡1張 │              │
│    │            │            │、現金新台幣500元）。 │              │
├──┼──────┼──────┼───────────┤              │
│ 四 │95年4月13日 │台北市中正區│以編號一竊得之機車鑰匙│              │
│    │0時20分許   │寶慶路與桃源│，竊取發動被害人甲○○│              │
│    │            │街口        │所有車牌號碼HDE- 800號│              │
│    │            │            │重型機車1部駛離。     │              │
├──┼──────┼──────┼───────────┼───────┤
│ 五 │95年4月14日 │台北市中正區│見被害人戊○○所有車牌│於95年4月14日 │
│    │15時50分許  │中山南路20號│號碼PNC-629號重型機車 │16時許，在台北│
│    │            │            │之車鑰匙未拔，即徒手竊│市○○區○○街│
│    │            │            │取供己代步之用。      │1號，為警查獲 │
├──┼──────┼──────┼───────────┼───────┤
│ 六 │95年4月15日 │台北市中正區│以自備光陽廠牌之機車鑰│於95年4月15日 │
│    │12時許      │和平西路2段 │匙，竊取名典體育文教用│17時30分許，在│
│    │            │95 號前     │品有限公司所有，由鄭東│台北市○○○道│
│    │            │            │華保管車牌號碼JKO-668 │與西藏路口為警│
│    │            │            │號之重型機車，得手後供│查獲，並扣得其│
│    │            │            │己代步                │所有光陽廠牌之│
│    │            │            │                      │機車鑰匙1支   │
├──┼──────┼──────┼───────────┼───────┤
│    │95年4月13日 │台北市中正區│見被害人丁○○所有車牌│              │
│    │11時20分許  │重慶南路一段│號碼GXX-448號機車鑰匙 │              │
│    │            │126巷1號前  │插在行李箱上，即取出插│              │
│ 七 │            │            │入機車電門啟動，尚未騎│              │
│    │            │            │走，即遭法警陳俊欽檔住│              │
│    │            │            │，報警處理。          │              │
├──┼──────┼──────┼───────────┼───────┤
│    │95年4月12日 │台北市中正區│見被害人己○○使用之車│於95年4月12日 │
│    │12時30分許  │貴陽街、延平│號GWS-358號機車鑰匙未 │13時30分許，在│
│ 八 │            │南路口      │取下，留在電門上，乃徒│台北市中山區長│
│    │            │            │手竊取，供己之用。    │安東路一段9號 │
│    │            │            │                      │前為警查獲。  │
└──┴──────┴──────┴───────────┴───────┘


司法院資訊處製作；財團法人民間司法改革基金會備份。
